臺灣高等法院臺南分院刑事裁定　　　　　　　九十年度交抗字第六六號　Ａ
　　　抗　告　人　甲　○　○
右列抗告人因違反道路交通管理處罰條例聲明異議案件，不服臺灣臺南地方法院中華
民國九十年十月十六日裁定（九十年度交聲字第二一一號）提起抗告，本院裁定如左
：
      主      文
抗告駁回。
      理      由
一、抗告意旨略以：原裁定理由第二項所述之車輛前保險桿刮痕、號牌血跡、保險桿
    下毛髮、血跡等證詞所言不實，由於根本未與傷者發生碰撞，何來以上數種陳述
    情形，以上陳述情形嚴重影響事實認定，懇請鈞院重新審查照片等證物，並予抗
    告人甲○○確認照片證物，以還原事實真相。又抗告人依法提出車輛事故鑑定申
    請，以專業鑑定報告釐清諸多疑點，還抗告人清白云云。
二、按汽車駕駛人轉彎時，行經交岔路口未達中心處，佔用來車道搶先左轉彎者，處
    二百元以上六百元以下（即新臺幣六百元以上一千八百元以下）罰鍰，並記違規
    點數一點；復按汽車駕駛人，駕駛汽車違反道路交通安全規則，因而肇事致人受
    傷者，吊扣其駕駛執照三個月至六個月，道路交通管理處罰條例第四十八條第三
    款、第六十三條第一項第一款及第六十一條第三項分別定有明文。
三、經查：
  (一)抗告人即受處分人甲○○除以前揭情詞置辯外，並於警訊中及原審調查中辯以：
    我於九十年七月一日十三時三十分駕駛車號Ｊ四—七四八六號自小客車沿臺南市
    ○○○路左轉專用道由南向北行駛至肇事地點作左轉時，與我對向第二直行專用
    車道由北向南駛來之車號ＨＰ五—九七九號重型機車肇事，當時我行向為綠燈作
    左轉時，對方忽然在我車前方先摔倒後，人車滑行，再撞上我車車頭而肇事，我
    有看見對方自我對向由北向南騎來，距離我的車有十二公尺，當時我的車速是十
    公里，對方頭部倒在我車前號牌下面，所以我將車子倒退了一點；如果受害人是
    直行車，為何駛入我的快車道我要轉彎的地方，他可以直行機車道，另外我的車
    子並無與被害人的機車相擦撞到，並沒有毛髮及血跡云云（見原審卷第二十頁正
    面、反面、第二十七頁反面、第二十八頁正面），惟抗告人於該次警訊中亦已供
    稱：我人未受傷，我的車輛前保險桿刮痕，號牌血跡，保桿下毛髮、血跡等語（
    見原審卷第二十頁反面），是以抗告人先於警訊中供稱其車之前保險桿有刮痕，
    號牌有血跡及保險桿下有毛髮、血跡等情，嗣後又改稱前保險桿、號牌並無毛髮
    及血跡等云，前後所述顯已矛盾不一，本院自難遽以採信其何次所述為真，尚需
    調查其他證據以發現真實。
  (二)又製作本件道路交通事故調查報告表及舉發之警員即證人余迺富於原審調查中到
    庭結證稱：異議狀的第一項有問題，當時道路有二道刮痕，第一道是機車先滑倒
    ，第二道是機車滑倒後與異議人的車子再次撞及之後所產生的；異議狀第二項有
    問題，因為現場圖的刮痕是直線撞及，所以被害人不可能作左轉的動作，還有我
    們到醫院查詢被害人，他也表示他的車行方向是直行車，我當時有看到異議人的
    車子的保險桿上方，號牌下方留有被害人的毛髮及血跡，而且當時我也有拍照，
    當時被害人家屬及異議人都有在現場看，他們看完我才拍照的等語明確（見原審
    卷第二十七頁正面、反面、第二十八頁正面），復依本件道路交通事故調查報告
    表肇事經過摘要記載：Ａ車（即抗告人之車）前保桿刮損、號牌血跡、保桿下毛
    髮血跡等情，此有前開道路交通事故調查報告表一份附卷可參，且經本院核閱本
    件道路交通事故現場蒐證照片以查，堪認抗告人之車前保險桿處確有毛髮及血跡
    ，前方號牌確有血跡，此亦有道路交通事故現場蒐證照片十四幀附卷足參。再衡
    情以觀，證人余迺富與抗告人間宿無怨隙，自無甘冒偽證罪責而惡意設詞誣攀抗
    告人之理，其證詞又核與前開前開道路交通事故調查報告表及道路交通事故現場
    蒐證照片等物證相符一致，堪認證人余迺富之證述應屬可採，又本件卷存證據資
    料內並無任何積極證據足以證明證人余迺富之證述係屬虛偽，自不得僅以證人余
    迺富為本件開單告發受處分人之警員而全盤抹煞其在訴訟上所具有之證人資格，
    而抗告人對證人余迺富之證述並無法舉出或請求本院調查任何對其有利之證據資
    料，以使本院對證人余迺富之證述抗告人違規之事實產生任何合理之懷疑，且交
    通警察掣單舉發違反道路交通管理處罰條例所列之違規事實，本質上為行政處分
    ，係公務員基於職務上之權力，依法就特定之具體事件所為之具有公法上效果之
    單方行政行為，基於公務員為公法上行為具有公信力之原則，該行政行為當可被
    推定為真正，其據以依法處分之事實認定亦為正確無誤。
  (三)本院復將本件肇事責任送臺灣省臺南區車輛行車事故鑑定委員會鑑定意見認：「
    一甲○○駕駛小客車，未依規定左轉，未讓直行車先行，為肇事主因。二李帝祥
    駕駛重機車，未注意車前狀況，為肇事次因。」，再經送覆議，亦認定：「一甲
    ○○駕駛小客車，行經號誌路口，左轉未讓對向直行車先行，為肇事主因。二李
    帝祥駕駛重機車，行經號誌路口，未注意車前狀況，為肇事次因。」，此有臺灣
    省臺南區車輛行車事故鑑定委員會九十年十二月十四日南鑑字第九一四六五號
    函、臺灣省車輛行車事故覆議鑑定委員會九十一年二月六日府覆議字第九０二九
    二七號及所附之鑑定意見書各一份在卷可稽，依上開說明，顯見抗告人確因違反
    上開注意義務，因而肇事致被害人受傷，縱令被害人就事故之發生，亦有過失，
    然此並不能脫免抗告人之過失責任。
  (四)綜上所述，抗告人前開所辯，要屬事後空言規避推諉卸責之詞，殊無可採。原裁
    定以裁決機關以抗告人違反上開規定，科處罰鍰新臺幣六百元整，吊扣駕駛執照
    四個月，並記違規點數一點，並無不當，而裁定駁回抗告人之異議。本院經核原
    裁定認事用法均無不合，抗告意旨仍執陳詞指摘原裁定不當，為無理由，應予駁
    回。
四、據上論斷，應依道路交通案件處理辦法第二十六條，刑事訴訟法第四百十二條，
    裁定如主文。
中    華    民    國      九十一      年      二      月      二十      日
                                  臺灣高等法院臺南分院刑事第六庭
                                      審判長法官  楊    明    章
                                            法官  戴    勝    利
                                            法官  顏    基    典
右正本證明與原本無異。
不得再抗告。
                                      法院書記官  呂    嘉    文
中    華    民    國      九十一      年      二      月      二十一    日
